【裁判字號】    95,上訴,242
【裁判日期】    950322
【裁判案由】    違反槍砲彈藥刀械管制條例
【裁判全文】
臺灣高等法院臺中分院刑事判決         95年度上訴字第242號
上  訴  人  臺灣臺中地方法院檢察署檢察官
被      告  甲○○
選任辯護人  黃靖閔  律師
上列上訴人因被告違反槍砲彈藥刀械管制條例案件，不服臺灣臺
中地方法院94年度訴字第2059號中華民國94年12月16日第一審判
決 （起訴案號：臺灣臺中地方法院檢察署94年度偵緝字第522號
），提起上訴，本院判決如下：
    主  文
上訴駁回。
    理  由
一、公訴意旨略以：被告甲○○於不詳時間地點，取得具有殺傷
    力之改造手槍一把及子彈三顆，未經許可而持有之，甲○○
    將前開具有殺傷力之改造手槍及子彈，以報紙包裝放置於皮
    包內，於民國93年1月1日某時，將上開手槍及子彈寄藏於己○○位於臺中市○○路488號之檳榔攤（即「甲口味檳榔攤
    」）之櫃臺旁抽屜內（證人己○○上開犯行業經原審法院以
    93年度訴字第3085號刑事判決確定在案）。嗣於同年月6日
    下午9時10分許，經警持搜索票至上開處所執行搜索時為警
    查獲，因認被告甲○○涉犯修正前槍砲彈藥刀械管制條例第
    十一條第二項之未經許可持有可發射子彈具有殺傷力之改造
    手槍罪以及同條例第十二條第四項之未經許可持有子彈罪等
    罪嫌。
二、公訴人認被告甲○○涉犯修正前槍砲彈藥刀械管制條例第十
    一條第四項及同條例第十二條第四項等罪嫌，係以：(一)證人
    己○○於原審法院93年度訴字第3085號被訴違反槍砲彈藥刀
    械管制條例案件（下簡稱前案）在警詢、偵訊、審理時之供
    述及在原審審理時之證述；(二)證人丙○○、丁○○、乙○○
    於前案警詢、偵查及原審審理時之證述；(三)內政部警政署刑
    事警察局93年2月26日刑鑑字第0930012844號槍彈鑑定書一
    份；(四)原審法院前案扣案之改造手槍、子彈等，資為論據。
    上訴意旨另以：I依已判決確定之前案之認定，被告確有交
    付本件槍彈之犯行。II己○○等證人證述內容，就證述被告
    確有交付槍彈部分係屬一致，就交付時間、外包袋子顏色等
    細節部分，固有些許部分並非一致，然證人等證述之時，距
    離案發時間已有二年之久，細節部分證述不一致，應不影響
    大局等語。訊據被告堅決否認有何被訴違反槍砲彈藥刀械管
    制條例之犯行，辯稱：伊未曾持有改造手槍、子彈，更未曾
    將改造手槍、子彈放置於證人己○○經營之檳榔攤內，伊曾
    經去過前開檳榔攤，都是去購買毒品施用；本案證人丙○○
    等人常在檳榔攤出入，向己○○購買毒品，因伊與己○○最
    沒有交情，在己○○為不實供述後，其他證人跟著說等語。
三、本院查：
  (一)證人己○○於前案供述及原審法院所為證述，諸多重要之點
    內容並非一致：
  1.證人己○○於原審法院94年11月21日審理期日結證稱：被告
    甲○○大約是元旦的時候，在下午2、3點的時候拿槍彈來，
    甲○○是拿一個寬十幾公分、長將近二十公分的深藍色袋子
    ，沒有把裡面的槍拿出來，甲○○對伊說：「你現在還在玩
    ＢＢ彈的槍，我現在已經在玩真的槍」，伊回答甲○○說那
    是他的事情，伊不要聽，伊就走到檳榔攤前面去做生意；甲○○拿槍去的時候，有丙○○、乙○○、張明照、丁○○等
    人在場。槍枝查獲時，是用深藍色的袋子裝，裡面用報紙包
    著，警察在檳榔攤就有拆開報紙，把槍拿出來讓大家看，而
    且還有照相，伊在查獲前沒看過槍，因為甲○○沒有從袋子
    裡面拿出槍來，伊沒有看袋子裡面有沒有槍，也沒有看有沒
    有報紙，是被告甲○○告訴伊袋子裡面有槍，而且用報紙裝
    著；警察查獲後，在檳榔攤當場打開袋子，又打開報紙取出
    槍，伊才知道袋子裡面有報紙，報紙包著槍，警察查獲的袋
    子就是甲○○拿來那個袋子；印象中甲○○是吃飽飯1、2點
    的時候拿槍來，伊沒有時間觀念，對時間比較不能確定；甲○○拿來的袋子是淡藍色的，伊從頭到尾都跟律師說那個袋
    子是淡藍色的，伊記得起出槍的袋子是淡藍色的云云（見原
    審卷第87至95頁）。參酌證人己○○在原審審理時所為證述
    ，對於被告甲○○在93年1月1日前往「呷口味檳榔攤」之時
    間，原證稱係當日下午2、3點，後改稱是吃飽飯1、2點，並
    稱伊沒有時間觀念，不能確定；而對於被告甲○○攜帶的袋
    子，原證稱是深藍色，後又改稱是淡藍色，再經原審法院提
    示本案93年1月6日查獲時之現場照片（見前案93年度偵字第
    3543號卷宗第97頁）令其辨識後則證稱：「該照片上為查獲
    的藏槍的袋子，照片的袋子是黑色，但我記得起出槍的袋子
    是淡藍色」云云（見原審卷第95頁），前後已互有矛盾之情
    。又證人己○○於原審審理時既堅稱伊在查獲前只有看到袋
    子，查獲時經警當場打開袋子，再打開報紙，才知道袋子裡
    面有報紙及槍，是因為認得該袋子，所以才可以確定槍是被
    告甲○○帶來的云云，惟證人己○○所證稱之查獲袋子顏色
    或為深藍色、或為淡藍色，均與經原審提示令證人己○○辨
    識之93年1月6日查獲時之現場照片上袋子為黑色不符，是足
    見證人己○○於原審審理時之上開證述已顯有瑕疵。
  2.證人己○○在原審審理時證稱其在查獲前只有看到袋子，查
    獲時經警當場打開袋子，再打開報紙，才知道袋子裡面有報
    紙及槍等情，亦與證人己○○在前案警詢時供述稱：甲○○
    拿來的槍是用報紙包裝著沒有拆封（見前案93年度毒偵字第
    82號卷第15頁）；前案本院準備程序時供述稱；伊不知道甲○○來的時候，皮包內何物品，甲○○有拿那把槍出來，但
    是用報紙包著，看不出來是槍（見前案本院卷第21、22 、
    24頁）；前案原審審理時供述稱：當時那把槍完全都是包起
    來的，用報紙包著，甲○○拿出來丟二、三下說這是槍，然
    後放在袋子（見前案本院卷78、79、80頁）等情，顯然不符
    。又證人己○○於前案偵查中證稱：警察查獲後在檳榔攤當
    場打開袋子，又打開報紙取出槍云云，亦與本件查獲員警郭
    志輝、洪振張、阮士長、黃啟書於前案偵查中結證稱：93
    年1月6日查獲當日並沒有在現場剪開報紙看裡面的物品，因
    為當時附近發生槍擊案，我們要將槍彈查指紋及鑑定彈道，
    所以回到派出所等情（見93年度偵字第3543號卷第79至80頁
    ）不符。
  3.綜上，證人己○○關於前述本件槍彈之重要事項，諸如：放
    置槍彈之外包裝顏色究為深藍色、淡藍色、黑色；該槍彈除
    以報紙包裝之外，究否放置在袋子內；警方查獲時，是否打
    開報紙等，既有矛盾之情，且與本案查獲時客觀事實不符，
    是證人己○○所證稱之上開各情，是否堪信，已非無疑。
  (二)證人丙○○、丁○○、乙○○於前案及本案證述部分：
  1.證人丙○○於原審審理時結證稱：93年1月1日下午6點多伊
    下班後，在「呷口味檳榔攤」後面的隔間，被告甲○○從一
    個包包拿出槍，直接從包包拿出來，沒有用報紙包著，之後
    又放回包包內，印象中也沒有用報紙包起來，當時有己○○
    、曾秀玲、丁○○等人在場，被告拿去的包包樣式伊忘記了
    ，伊看查獲包包的照片，兩者顏色不太一樣，被告拿來的顏
    色好像比較淺云云（見原審卷第101至103頁、105頁）；於
    前案偵查、審理時證稱：93年1月1日時，伊在檳榔攤內看到
    被告甲○○拿一支槍過去，並顯示給大家看，該支槍是黑色
    短槍，被告將槍給大家看後，就放回自己包包；被告拿一把
    槍問大家這支槍好不好看，那時候有看到槍，在場的人除伊
    外，尚有證人己○○、丁○○、乙○○、張明照、林進順、
    曾秀玲等七人，當日伊與伊弟弟丁○○過去，看到被告把槍
    拿出來給大家看，伊與伊弟弟就走了云云（見前案93年度偵
    字第3543號第14、15頁、原審卷第56、59頁）。查：證人丙○○證述稱：伊與丁○○在檳榔攤，看到被告甲○○拿槍給
    大家看，有從包包取出槍來等情，與證人丁○○於原審審理
    時證稱：93年1月1日伊正要離開檳榔攤，被告剛好來，那時
    候是晚上用過晚餐後，伊與證人丙○○當時在檳榔攤內，伊
    有看到被告拿包包，但沒有看到被告拿槍出來，被告帶去的
    包包是黑色的，當時是晚上，天色黑了，所以伊不清楚包包
    的樣式，伊沒有看到有槍，是丙○○告訴伊說被告曾帶槍去
    檳榔攤等情（見原審卷第115至116頁），顯不相符。又證人
    丁○○與被告甲○○則素不相識，其若在上開時地看見被告
    甲○○炫耀槍枝，衡情自無迴護被告而為之隱瞞之理。故證
    人丁○○證述稱在上開時間並未看見被告甲○○拿槍，關於
    被告甲○○有無拿槍之事，完全是聽證人丙○○所言乙節，
    應屬可信。故證人丙○○證稱伊是93年1月1日下午6點多以
    後與丁○○在「呷口味檳榔攤」內看見被告甲○○拿黑色手
    槍炫燿云云，亦難以採信。
  2.證人乙○○於原審審理時結證稱：伊在93年1月1日上午8點
    去檳榔攤，大約下午2點多離開，被告甲○○在檳榔攤拿槍
    要給己○○看，是一支黑色手槍，被告從一個黑色包包拿出
    來，拿出來就是槍，沒有包裝，被告拿出槍的時間不會很長
    ，拿出來就放進去包包，包包好像是黑色的，當時有伊及己○○、丙○○、丁○○、張明照看到，曾秀玲應該也有看到
    ，被告大約中午11點多把槍拿出來給大家看，伊確定不是晚
    上，不確定是白天的什麼時候，那時候伊還沒有吃午餐云云
    （見原審卷第108至110頁、第113頁）。經核與前案偵查中
    證稱：93年1月1日中午伊在睡覺，看到一個人拿一支槍在炫
    耀，該槍用報紙包起來，伊不知道真的或假的，但就報紙的
    外形看，像一支槍，因為報紙沒有打開，伊不知道是不是槍
    云云（見93毒偵82號卷宗第16頁），暨於前案審理時證稱：
    93年1月1日當天被告拿一個袋子有包裝紙包著，他說這是槍
    喔，他就拿來玩，然後他在那邊說他有槍，被告拿槍出來的
    時候伊在旁邊喝酒，被告拿槍出來時沒有解開包裝，是用報
    紙包著，伊說阿寬有在玩，就是拋著那包東西，被告是中午
    的時候拿那包東西過來的，當時伊在喝酒，伊忘了為何在偵
    訊中說我當時在睡覺，因為伊睡的時候被告還在那裡云云（
    見前案原審卷第62、64、69頁），明顯不符。又證人乙○○
    在原審審理時證稱當時丁○○、張明照在場等情，亦與證人
    丁○○前揭證述，暨證人張明照於原審審理時證稱：伊沒有
    親眼目睹，伊在前案警詢、偵查中之證述，大部分都是聽人
    家講的，是在查獲後，聽當時同時被查獲的人講的，是聽己○○講的，93年1月1日伊有去檳榔攤，被告也有去檳榔攤，
    伊不知道被告到檳榔攤做什麼，伊沒有看到被告有無帶包包
    去，也沒有聽到被告有無說包包裡面有槍，伊當日是中午去
    晚上離開，被告比伊晚到，比伊早走，本件槍彈查獲後，同
    案被查獲的人在警局有聊天，己○○有對大家說槍彈應該是
    被告的，伊受己○○所言而影響後來的供述等情，顯不相符
    。
  3.是依上開所述，證人丙○○、乙○○之證述部分既分別有上
    開瑕疵，而證人丁○○又證稱其與證人丙○○一起在檳榔攤
    ，惟未看見被告甲○○炫耀黑色手槍，是公訴人所舉此部分
    之證據方法，是否堪以證明被告犯罪，亦非無疑。
  (三)對照前揭證人己○○之供、證述，及證人丙○○、乙○○之
    證述內容，證人己○○對於被告甲○○所帶來之袋子顏色，
    或稱深藍色、或稱淡藍色，並與經原審提示令證人己○○辨
    識之93年1 月6日查獲時之現場照片上袋子為黑色不符，又
    其在原審審理時堅稱查獲前只看到袋子，不知道袋子裡面有
    無報紙、槍枝，與前案偵查、審理中證稱被告甲○○拿槍出
    來，但是用報紙包著，看不出來是槍，被告甲○○拿出來丟
    二、三下說是槍，顯然不符，而有瑕疵，已如前述；而證人
    己○○上開供、證述，更與證人乙○○證述稱：被告甲○○
    在93年1月1日拿黑色手槍，從黑色包包拿出來，拿出來就是
    槍，沒有包裝，被告是拿給己○○看等情，暨證人丙○○亦
    證稱被告甲○○是拿一支黑色短槍顯示給大家看，證人己○○有在場等情不符；且證人己○○堅稱被告甲○○帶來的袋
    子就是經警查獲的袋子，更與證人丙○○證稱兩者顏色不同
    互有矛盾。證人己○○、丙○○、乙○○等人關於前述本件
    槍彈之重要事項，既有矛盾之情，且彼此之證述又均有上開
    瑕疵，在上開瑕疵未予究明之前，若無其餘事證足以互佐證
    人己○○、丙○○、乙○○證述內容之真實性，即不得據以
    採為不利於被告認定之論罪基礎。
  (四)證人曾秀玲在原審審理時則證述稱：其有看到一個人拿槍來
    ，但不是跟他很熟，「很像是」庭上的被告，伊不太清楚現
    場有何人，確定的時間不記得，證人己○○有無在場「忘記
    了」，沒有注意到拿槍的人是從何處拿槍出來等語（見原審
    卷第97至98頁）。是依證人曾秀玲之上開證述，亦無法據以
    究明關於被告前往檳榔攤之時間、在場之人、袋子顏色、槍
    枝情狀之上開各情。再者，證人丁○○、張明照已明確證述
    其關於本案槍枝各情，均係聽聞他人傳述而來，已如前述，
    則證人丁○○、張明照並非親自耳聞、眼見被告確有交付如
    附表所示之槍彈予證人己○○之事實，則渠等證人證述內容
    ，難認係基於親自見聞被告持有本件槍彈之實際經驗為基礎
    ，即不得作為本案之證據。
  (五)本件於前案偵查中，曾先後將扣案之槍彈及外包裝之皮包送
    請內政部刑事警察局鑑定有無留存被告甲○○之指紋結果，
    查無可供比對之指紋，此有該局鑑驗報告二份在卷可參（見
    93年度偵字第3543號卷宗第69頁、第126頁）；原審法院再
    將扣案之改造手槍一把，送請法務部調查局鑑定結果：經檢
    視發現已為其他單位採氰丙烯酸酯潛伏指紋發現法處理過，
    致其上為重疊、殘缺、模糊之煙燻指紋所覆蓋，無法再予處
    理其上是否有93年1月6日前留存之指紋，亦有法務部調查局
    94年調科字第09400455060號鑑定通知書在卷可參。另，本
    案槍彈係在證人己○○所經營之檳榔攤之櫃子抽屜內查獲，
    而上開櫃子因為有錢放在裡面，故平日僅有證人己○○、曾
    秀玲、曾秀玲之弟、曾秀玲之子或檳榔攤之股東等人可以開
    啟，被告甲○○僅為檳榔攤的客戶，到店內若有去櫃檯都是
    關於買檳榔的事等情，已據證人曾秀玲證述無訛（見原審卷
    第101頁），則被告甲○○當無從擅自開啟上開檳榔攤內放
    置金錢之櫃子，是以，此部分之事證亦不得據以採為不利於
    被告認定之論罪基礎。
四、按犯罪事實應依證據認定之，無證據不得認定犯罪事實；又
    不能證明被告犯罪者，應諭知無罪之判決，刑事訴訟法第一
    百五十四條第二項、第三百零一條第一項分別定有明文。次
    按，事實之認定應憑證據，如未能發現相當證據，或證據不
    足以證明，自不能以推測或擬制之方法，以為裁判基礎；又
    所謂認定犯罪事實之證據，係指足以認定被告確有犯罪行為
    之積極證據而言，而認定犯罪事實所憑之證據，雖不以直接
    證據為限，間接證據亦包括在內，然而無論直接或間接證據
    ，其為訴訟上之證明，須於通常一般人均不致有所懷疑，而
    得確信其為真實之程度，始得據之為有罪之認定，倘其證明
    尚未達到此一程度，而有合理懷疑存在時，事實審復已就其
    心證上理由予以闡述，敘明其如何無從為有罪之確信，因而
    為無罪之判決，尚不得任意指為違法。綜上所述，本件公訴
    人就起訴被告持有槍彈犯行，所憑之證據，均係前開證人等
    之供述證據，缺乏實質性、客觀性之物證，該等供述證據有
    前開瑕疵可指，已詳述如前，其尚未達於一般之人均可得確
    信，而無合理之懷疑存在之程度甚明，本院既查無其他確切
    証據，足以証明被告確應負本件罪責，被告之犯行尚屬不能
    証明。原審以不能證明被告犯罪，而依刑事訴訟法第三百零
    一條第一項規定，諭知無罪之判決，經核認事用法，並無不
    合，檢察官上訴意旨認應就被告予以論罪科刑，而指摘原判
    決不當，經查為無理由，應予駁回。
五、據上論斷，應依刑事訴訟法第三百六十八條，判決如主文。
本案經檢察官戊○○到庭執行職務。
中    華    民    國    95    年    3    月    22     日
            刑事第四庭  審判長法  官  洪  耀  宗
                              法  官  江  德  千
                              法  官  劉  登  俊
上列正本證明與原本無異。
被告不得上訴。
                              書記官  粘  銘  環
中    華    民    國    95    年    3    月    23     日
                                                      Ａ


司法院資訊處製作；財團法人民間司法改革基金會備份。
